【裁判字號】    89,訴,1456
【裁判日期】    900717
【裁判案由】    偽造文書等
【裁判全文】
臺灣桃園地方法院刑事判決                        八十九年度訴字第一四五六號
    公  訴  人  臺灣桃園地方法院檢察署檢察官
    被      告  丁○○
    被      告  己○○
右列被告等因偽造文書案件，經檢察官提起公訴（八十九年度偵字第一０六七０號、
第一二一九七號），本院判決如左：
        主  文
丁○○共同傷害人之身體，處有期徒刑伍月，未扣案鋁棒壹支沒收；又共同毀越安全
設備於夜間侵入住宅竊盜，處有期徒刑拾月，應執行有期徒刑壹年壹月，未扣案鋁棒
壹支沒收。
己○○行使偽造私文書，足以生損害於公眾及他人，累犯，處有期徒刑參月，內政部
警政署國道公路警察局公警局交字第Ｚ00000000號、第Ｚ00000000
號舉發違反道路交通管理事件通知單存根聯影本貳份上所偽造「謝在維」署押各壹枚
，沒收之。又共同毀越安全設備於夜間侵入住宅竊盜，累犯，處有期徒刑壹年。應執
行有期徒刑壹年壹月，內政部警政署國道公路警察局公警局交字第Ｚ0000000
0號、第Ｚ00000000號舉發違反道路交通管理事件通知單存根聯影本貳份上
所偽造「謝在維」署押各壹枚，沒收之。
        事  實
一、前科部分：
   （一）丁○○曾因二次竊盜、二次違反麻醉藥品管理條例等案件，經台灣高等法
         院及本院分別判處有期徒刑六月、三月、六月、五年，經台灣高等法院以
         八十一年度聲字一五○九號定執行刑為有期徒刑六年，於民國八十年八月
         十四日送監執行，指揮書執畢日期為八十六年二月六日，於八十三年九月
         十七日假釋出監，於假釋期間，再因肅清煙毒條例、違反麻醉藥品管理條
         例案件，經台灣高等法院及本院分別於八十四年七月二十日、八十五年四
         月二日以八十四年上訴字第二六六二號、八十五年易字第八００號判決分
         別判處有期徒刑三年二月、三月確定，併同其前案件因假釋撤銷應執行殘
         刑二年四月二十日，於八十四年十月十四日送監接續執行，指揮書執畢日
         期為九十年八月三日（不構成累犯），於八十七年十月二十八日再度假釋
         出監。
   （二）己○○曾因違反麻醉藥品管理條例案件，經本院於八十一年六月二十六日
         以八十一年易字第二三三０號判決判處有期徒刑七月，於八十一年十一月
         十日確定，於八十二年四月六日執行完畢；復因違反麻醉藥品管理條例、
         竊盜案件，經本院於八十三年三月十一日、八十四年二月二十八日，分別
         以八十二年訴字第一九七八號、八十四年度易字第四七七號判決判處有期
         徒刑八月、三月，兩罪於八十三年十二月二十七日送監接續執行，指揮書
         執畢日期為八十四年九月十七日，於八十四年九月七日縮刑期滿出監；再
         因違反麻醉藥品管理條例、竊盜案件，經本院於八十七年二月二十五日、
         八十八年一月七日以八十七年度易字第三一六號、八十七年度訴字第七七
         九號分別判處有期徒刑十月、一年六月，兩罪於八十七年五月十九日送監
         接續執行，指揮書執畢日期為九十年二月十二日，甫於八十九年四月六日
         縮短刑期假釋出監，交付保護管束指揮書執畢日期為八十九年十二月二十
         日。
二、傷害部分：
    丁○○於八十九年四月二十九日下午五時許，駕駛車牌號碼ＭＢ—二六七七號自
    用小客車，搭載友人己○○（由本院另案審理）及另二名真實姓名年籍不詳友人
    ，途經桃園縣新屋鄉○○路與中華路交岔路口時，因不慎與由同方向行駛，由乙○○所駕駛之自用小客貨車發生擦撞，丁○○、己○○竟基於共同傷害之犯意聯
    絡，以手持鋁棒及徒手方式，下車共同毆打乙○○，致其受有頭部外傷合併腦挫
    傷、左側前額撕裂傷、左上肢及雙下肢多處擦傷、左胸及右上腹及雙下背部挫傷
    之傷害並不支倒地，丁○○等人始駕車揚長離去，乙○○經送醫急診治療，將傷
    口縫合及創傷處理後返家休養。嗣於同年五月一日因頭暈及頭痛等不適症狀，再
    度入院接受治療，另於同年八月一日檢具診斷證明書訴警究辦。
三、偽造文書部分：
    己○○於八十九年五月二十八日，駕駛原屬丁○○所有，並已出售予伊之車牌號
    碼ＭＢ—二六七七號自用小客車，沿國道一號高速公路由北往南方向行駛，於同
    日凌晨零時五十四分許，途經該路段南向七十一公里處時，因違規駕車遭警員攔
    檢取締，竟基於同一包括犯意，佯稱其兄「謝在維」之姓名及年籍資料，供警據
    以填具違規事由為「無照駕駛（禁駛）」、「未帶行照」之內政部警政署國道公
    路警察局公警局交字第Ｚ00000000號、第Ｚ00000000號舉發違
    反道路交通管理事件通知單各一張，並在其上簽章欄內，分別偽造「謝在維」之
    署押而複寫至同份通知單移送聯及通知聯上，而偽造表示謝在維收到該通知單意
    思之私文書，再交回執勤之警員而行使，足生損害於謝在維及員警舉發交通違規
    之正確性。
四、竊盜部分：
    丁○○與己○○共同基於意圖為自己不法所有之概括犯意聯絡，於八十九年七月
    十七日晚上十一時許之夜間，前往丙○○位於桃園縣楊梅鎮○○里○○路三八八
    號之住處，將浴室窗戶打破（毀損部分未據告訴），打開安全設備鋁門窗掛鎖，
    踰越侵入其內，共同竊取放置於該屋內地上之冷氣機一台及大型茶壺五支（價值
    約新台幣十餘萬元）等物。
五、嗣於八十九年七月十七日下午十一時三十分許，己○○駕駛上開車牌號碼ＭＢ—
    二六七七號自用小客車搭載丁○○，行經桃園縣新屋鄉○○村○○路八一五號前
    ，為巡邏員警盤查發現車內藏放上開竊得之巨型茶壺五支、家用聲寶牌冷氣機一
    台及前開偽造「謝在維」名義之舉發違反道路交通管理事件通知單二張等物，而
    循線查知上情。
六、案經被害人乙○○訴由桃園縣警察局楊梅分局及桃園縣警察局楊梅分局分局報告
    台灣桃園地方法院檢察署檢察官偵查起訴。
        理  由
一、訊據被告丁○○固坦承駕車於右揭時、地與告訴人乙○○發生碰撞，並下車與之
    發生爭執，另與被告己○○一同前往楊梅鎮○○里○○路三八八號屋內搬運冷氣
    機等情不諱，惟矢口否認有何傷害、竊盜犯行，辯稱：發生擦撞肇事後，伊有下
    車與之理論，並未動手，告訴人以為伊要動手即向路旁逃跑，是告訴人自行摔倒
    於路邊，是己○○動手毆打告訴人，伊僅有將二人拉開，並未動手；又伊係受己○○之託前往協助搬運冷氣機，並不知道係竊盜他人財物云云。
二、訊據被告己○○坦承偽造其兄「謝在維」名義於舉發違反道路交通管理事件通知
    單上及與被告丁○○一同前往楊梅鎮○○里○○路三八八號竊取該屋內之冷氣機
    一台及大型茶壺五支等情不諱。
三、傷害部分：
    （一）右開傷害部分犯罪事實，業據告訴人乙○○迭次指述稽詳，並有怡仁綜合
          醫院出具之診斷證明書一紙在卷可稽。
    （二）稽之被告丁○○初於警訊中供稱告訴人之傷勢係自行摔傷（見八十九年度
          偵字第一二一九七號偵查卷第四頁），復於偵訊及本院審理中翻異前詞改
          稱：是己○○打告訴人乙○○等語（見同前偵查卷第十九頁背面），前後
          供詞矛盾，顯係事後圖卸避重就輕之詞。再參諸被告己○○於本院審理中
          供稱：「跟乙○○部分是互毆，因車禍擦撞，當時我、丁○○、還有另外
          二位女生在車上，我先下車跟乙○○互毆，他就往後退，拿了一根鐵條打
          我，劉就上車去拿鋁棒，鋁棒是丁○○的，後來他們就在那裡互打，被車
          上女孩勸阻」等語（見本院八十九年十二月十九日審理筆錄）。被告二人
          供述參核以觀，足稽渠二人均有動手毆打告訴人無訛。況且被告丁○○於
          警局詢問時及本院審理時尚自陳希望與告訴人和解，倘其未共涉傷害犯行
          ，又何須與之和解？
    （三）參以告訴人所受之傷害，係有頭部外傷合併腦挫傷、左側前額撕裂傷、左
          上肢及雙下肢多處擦傷、左胸及右上腹及雙下背部挫傷之傷害，將傷口縫
          合及創傷處理後，於同年五月一日復因頭暈及頭痛等不適症狀，再度入院
          接受治療，有前開診斷證明書在卷可考。衡諸常情，如非「多人」共同「
          攜械」圍毆，實難僅憑被告丁○○或己○○一人徒手即可造成該等傷害。
          被告二人共同傷害犯行均堪認定。
    （四）至於告訴人乙○○陳稱：除被告丁○○、己○○外另有一男子共同毆打伊
          等語。然查，被告丁○○、己○○均供稱：當時除伊二人外，僅有二位女
          子在車上，稽之告訴人當時遭被告二人圍毆受困之情，恐有誤認，亦在所
          難免。且既無積極證據證明確有第三人涉有共同傷害犯行，仍應以被告謝
          在壽所述僅有伊與被告丁○○共同傷害之供述為可採，告訴人上開陳述當
          有誤會，附此敘明。
四、偽造文書部分：
    右揭偽造文書部分犯罪事實業據被告己○○迭於警偵訊及本院審理時坦承不諱（
    見八十九年度偵字第一０六七０號偵查卷第五頁、本院八十九年十二月十九日審
    理筆錄），核與證人即國道公路警察局第二警察隊楊梅分隊警員戊○○到庭證述
    明確（見本院八十九年十一月二十日審理筆錄），並有內政部警政署國道公路警
    察局公警局交字第Ｚ00000000號、第Ｚ00000000號舉發違反道
    路交通管理事件通知單被通知人收執聯正本及存根聯影本各二份，被告己○○此
部分犯行自堪認定。
五、竊盜部分（被訴竊取冷氣機一台、大型茶壺五支部分）：
    （一）訊據被告己○○對於共同竊取被害人丙○○所有之冷氣機一台及大型茶壺
          五支部分之犯罪事實均坦承不諱，並據被害人丙○○指述綦詳，復有被害
          人出具之贓物領據一紙在卷足憑，被告己○○自白與事實相符。
    （二）被告丁○○雖辯稱：係因被告己○○告知伊有一台冷氣太重，請伊幫忙搬
          運，又伊未搬運茶壺云云。然查，被告二人均有竊取犯行之情，業據被告
          己○○供稱：伊於白天先看到裡面有一台冷氣機，才於當晚十一點跟劉得
          源一起去，進入後看到茶壺很奇特就拿走了，伊二人均有搬等語（見本院
          八十九年十二月十九日審理筆錄），及：「當天晚上我就找丁○○跟我一
          起進屋內把冷氣搬出來，茶壺是我從屋裡搬出來，傳給丁○○搬到車上。
          」等語（見本院九十年七月三日審理筆錄）。按被告二人於晚間十一點，
          前往他人住處搬運冷氣等財物，謂無竊盜之認識，孰能置信？況且，於他
          人竊盜犯行中協助搬運贓物，本係共同正犯行為，被告丁○○上開所辯，
          顯無足採。
    （三）至被告己○○雖辯稱：上址窗戶早已遭破壞，並非渠等毀壞，又伊見該址
          似無人居住之廢棄空屋，才前往竊取云云。然查，該址浴室窗戶原本係完
          好的，被害人丙○○及其他工人不定時均會前往居住等情，業據被害人林
          國元證述明確（見本院八十九年十一月二十日審理筆錄），參以上開冷氣
          及大型茶壺均價值不菲，門窗並均上鎖，顯非無人管理之住宅，是被告上
          開所辯自無可採。是被告二人此部分竊盜犯行均堪以認定。
六、查窗戶具防閑之功能，依一般社會通常觀念，足認為防盜之設備，係屬刑法第二
    百二十一條第一項第二款之安全設備。核被告丁○○所為係犯刑法第二百七十七
    條第一項之傷害罪、同法第三百二十一條第一項第一、二款之加重竊罪嫌。被告
    己○○所為，係犯刑法第二百十六條、第二百十條之行使偽造私文書罪、同法第
    三百二十一條第一項第一、二款之加重竊盜罪。被告二人間就所犯傷害、加重竊
    盜罪部分，均有犯意之聯絡及行為之分擔，皆為共同正犯。被告己○○偽造「謝
    在維」署押係偽造私文書之部分行為，又其偽造私文書之低度行為復為行使偽造
    私文書之高度行為所吸收，均不另論罪。被告丁○○分別所犯上開傷害、竊盜二
    罪間，及被告己○○上揭所犯行使偽造私文書、竊盜二罪間，均犯意各別，罪名
    互異，均應予分論併罰。被告己○○因違反麻醉藥品管理條例、竊盜案件，經本
    院於八十三年三月十一日、八十四年二月二十八日，分別以八十二年訴字第一九
    七八號、八十四年度易字第四七七號判決判處有期徒刑八月、三月，兩罪於八十
    三年十二月二十七日送監接續執行，指揮書執畢日期為八十四年九月十七日，於
    八十四年九月七日縮刑期滿出監，此有台灣高等法院被告全國前案記錄表在卷可
    參，其於五年內再犯本件有期徒刑以上之罪，為累犯，應依刑法第四十七條規定
    加重其刑。爰審酌被告二人犯罪前科累累，又再犯本件犯行，所竊冷氣、茶壺之
    價值、犯罪所生危害、竊盜所得之茶壺、冷氣均歸被告己○○所得、告訴人所受
    傷勢程度，又被告丁○○僅因車禍擦撞即聯手毆打被害人，顯有暴力傾向，被告
    己○○所涉偽造文書部分，係因經警攔檢裁罰交通違規，而出於僥倖避責之動機
    等一切情狀，分別量處如主文所示之刑，並分別定其等應執行之刑。
七、又公訴人認被告二人前科累累，有多次不良素行資料，更包含多次竊盜前科，繼
    之再犯本件連續竊盜罪，顯見其等均有犯罪之習慣，並多次送監執行並受國家假
    釋寬典，猶不足以矯治其偏差之價值觀，有令其重新學習謀生技能之必要，應依
    竊盜犯贓物犯保安處分條例第三條第一項第一款之規定，諭知於刑之執行前，令
    入勞動場所強制工作，以資矯治乙節。然查，被告被告丁○○所涉犯傷害罪部分
    ，係因車輛擦撞導致，犯罪原因出於偶然；被告己○○所涉偽造文書部分，係因
    經警攔檢裁罰交通違規之故，實肇因僥倖避責之動機；又被告二人所犯竊盜部分
    ，被害人丙○○上揭處所僅係供工人臨時住居之處所，危害住居安全之程度尚輕
    ，所竊得之財物亦僅為冷氣一台及觀賞用之茶壺五支，價值非高，被告二人於本
    案中彰顯之惡性非高，尚難遽認被告二人確有竊盜之犯罪習慣，本院認以刑事處
    罰手段，即足以矯正其等上開犯行，爰不另為強制工作之宣告，附此敘明。
八、被告二人傷害告訴人乙○○所用之鋁棒壹支，係被告丁○○所有，雖未扣案，但
    不能證明已滅失，仍應依刑法第三十八條第一項第二款宣告沒收。又內政部警政
    署國道公路警察局公警局交字第Ｚ00000000號、第Ｚ00000000
    號舉發違反道路交通管理事件通知單存根聯影本二份上所偽造「謝在維」署押各
一枚，依刑法第二百十九條規定，不問屬於犯人與否，沒收之。
九、不另為無罪諭知部分（即被訴竊取汽車音響、ＣＤ十一片部分）：
    （一）公訴意旨另以：被告丁○○、己○○共同基於意圖為自己不法所有之概括
          犯意聯絡，於八十九年七月五日下午八時許，在新竹市○○路六六七巷五
          十三號對面無人居住之車庫，見被害人甲○○所有車牌號碼Ｗ二—九四三
          九號自用小客車停放其內，竟心生歹念，將鐵窗之鐵條撬開，踰越安全設
          備鋁窗，侵入該車庫內，再砸毀該自用小客車之後車窗玻璃，竊取該自用
          小客車上之汽車音響及ＣＤ唱片十一片（價值約新台幣—下同—一萬六千
          元），得手後，將之裝置於上開丁○○所有之ＭＢ—二六七七號自用小客
          車上使用等語，因認被告二人另涉有刑法第三百二十一條第一、二款之加
          重竊盜罪。公訴人認被告二人涉犯上揭犯行無非係以：被害人甲○○所失
          竊之物品即為汽車音響及ＣＤ唱片十一片，該等物品完全在被告二人所駕
          前揭車上尋獲，依一般事理，如依被告己○○所辯該等物品係他人竊盜後
          所交付，則何有將全部竊得物品，包括ＣＤ唱片十一片等如此輕微物品悉
          數均交付他人之理？是該物品顯係出於竊盜所得等語資為論據。
    （二）按犯罪事實，應依證據認定之，無證據不得推定其犯罪事實。又不能證明
          被告犯罪者，應諭知無罪之判決，刑事訴訟法第一百五十四條、第三百零
          一條第一項分別定有明文。
    （三）訊據被告二人均堅決否認竊取甲○○所有之車用音響及ＣＤ片十一片等情
          ，被告己○○辯稱：前揭物品係綽號「阿發」之真實姓名年籍不詳男子所
          交付云云；被告丁○○辯稱：伊完全不知情云云。經查：被告二人此部分
          之竊盜犯行，均為其等所否認，且被告可能取得他人失竊物品之途徑不一
          ，尚難僅依持有贓物之情，即遽認渠等必然涉有竊盜犯行，更何況上揭物
          品係於己○○之車上查獲，更難遽指被告丁○○亦有竊盜之犯行。再者，
          若上揭物品果係「阿發」交付，其將上揭音響、ＣＤ唱片十一片、名片等
          物同時置放於紙箱中，交付予被告己○○亦非無可能。反面言之，若該音
          響等物確係被告己○○竊取，衡情應將被害人名片等足資識別之物毀棄，
          豈可能連同紙箱放置於後車廂？堪認被告上開所辯，非無可採。綜上，尚
          乏證據證明被告二人有此部分竊盜犯行，此外復查無其他證據證明被告確
          有公訴人所指此部分之犯行，惟公訴意旨認此部分與前揭論罪科刑部分，
          係基於概括犯意為之，有連續犯之裁判上一罪關係，爰不另為無罪之諭知
          。
    （四）至於被告此部分行為是否另涉收受贓物或其他犯行，宜由檢察官另行依法
          妥適處理，附此敘明。
據上論斷，應依刑事訴訟法第二百九十九條第一項前段，刑法第二十八條、第二百十
六條、第二百十條、第二百七十七條第一項、第三百二十一條第一項第一款、第二款
、第四十七條、第五十一條第五款、第三十八條第一項第二款、第二百十九條，罰金
罰鍰提高標準條例第一條前段，判決如主文。
本案經檢察官鄭重文到庭執行職務。
中      華      民      國    九十      年      七      月     十七     日
                                臺灣桃園地方法院刑事第一庭
                                    法  官  陳  永  來
右正本證明與原本無異。
如不服本判決，應於判決送達後十日內向本院提出上訴狀( 應附繕本 )，上訴於
臺灣高等法院。
                                    書記官   洪明媚
中   華      民      國     九十     年      七      月      十九    日
附論罪科刑依據之法條：
刑法第二百七十七條
傷害人之身體或健康者，處三年以下有期徒刑，拘役或一千元以下罰金。
犯前項之罪，因而致人於死者，處無期徒或七年以上有期徒刑，致重傷者，處三年以
上、十年以下有期徒刑。
刑法第三百二十一條
犯竊盜罪而有左列情形之一者，處六月以上五年以下有期徒刑：
一、於夜間侵入住宅或有人居住之建築物、船艦或隱匿其內而犯之者。
二、毀越門扇、牆垣或其他安全設備而犯之者。
三、攜帶兇器而犯之者。
四、結夥三人以上而犯之者。
五、乘火災、水災或其他災害之際而犯之者。
六、在車站或埠頭而犯之者。
前項之未遂犯罰之。
刑法第二百十六條
行使第二百十條至第二百十五條之文書者，依偽造、變造文書或登載不實事項或使登
載不實事項之規定處斷。
刑法第二百十條
偽造、變造私文書，足以生損害於公眾或他人者，處五年以下有期徒刑。


司法院資訊處製作；財團法人民間司法改革基金會備份。
